臺灣高等法院高雄分院刑事判決　　　　96年度上訴字第1012號
上　訴　人　臺灣屏東地方法院檢察署檢察官
上　訴　人
即　被　告　甲○○
　　　　　　　　　　現羈押於臺灣高雄看守所
選任辯護人　鄭國安律師
　　　　　　吳麗珠律師
　　　　　　蘇佰陞律師
上列上訴人因被告違反毒品危害防制條例案件，不服臺灣屏東地
方法院95年度訴字第533 號中華民國96年4 月10日第一審判決（
起訴案號：臺灣屏東地方法院檢察署95年度偵字第1021號），提
起上訴，本院判決如下：
     主  文
上訴駁回。
     事  實
一、甲○○曾因施用毒品，於民國93年3 月間經原審法院裁定令
    入勒戒處所觀察、勒戒，又曾犯毒品危害防制條例之罪（2
    次），於94、95年間分別經原審法院判處有期徒刑8 月及1
    年確定（不構成累犯）。詎仍不知悔改，明知海洛因為毒品
    危害防制條例第2 條第2 項第1 款所定之第一級毒品，竟意
    圖營利，基於販賣第一級毒品海洛因之概括犯意，自94年2
    月間某日起迄95年2 月初某日止，在如附表所示之地點，連
    續64次販賣第一級毒品海洛因予蘇恆毅、黃文正、許正佳、
    戴良明、陳萬佳、萬誌斌、許坤生、黃順明既遂，共得款新
    臺幣（下同）72,500元（詳如附表所載），其間自94年10月
    間起迄95年1 月14日被查獲時止，並以其所有NOKIA 行動電
    話（門號0000000000號）作為販賣海洛因聯繫之用。嗣因警
    方於94年12月9 日查獲蘇恆毅施用海洛因，依其供述而循線
    查獲，並於95年1 月14日上午7 時35分許，搜索其位於屏東
    縣新園鄉○○鄉○○村○○路258 號住處，扣得上開甲○○
    所有且供販賣海洛因所用之行動電話1 支。
二、案經屏東縣警察局東港分局報請臺灣屏東地方法院檢察署檢
    察官偵查起訴。
     理  由
一、程序方面：
    按被告以外之人於審判外之言詞或書面陳述，除法律有規定
  　者外，不得作為證據；又被告以外之人於審判外之陳述，雖
    不符刑事訴訟法第159 條之1 至第159 條之4 之規定，而經
    當事人於審判程序同意作為證據，法院審酌該言詞陳述或書
    面陳述作成時之情況，認為適當者，亦得為證據；另當事人
    、代理人或辯護人於法院調查證據時，知有第159 條第1 項
    不得為證據之情形，而未於言詞辯論終結前聲明異議者，視
    為有前項之同意，刑事訴訟法第159 條第1 項、第159 條之
    5 分別定有明文。本件檢察官、辯護人及被告於本院審判期
    日時，就原審判決所引用各項證據（含傳聞證據、非傳聞證
    據及符合法定傳聞法則例外之證據）之證據能力，均明示同
    意有證據能力，且於本院言詞辯論終結前，檢察官、辯護人
    及被告對於卷附具有傳聞證據性質之證據，既均已知其情，
    均未聲明異議，本院認該具有傳聞證據性質之證據，並無任
    何違法取證之不適當情形，以之作為證據使用係屬適當，自
    得採為認定事實之證據。
貳、實體部分：
一、上揭事實，業據上訴人即被告甲○○（下稱被告）於本院審
    理中坦承不諱，且查：
  (一)被告販賣第一級毒品予蘇恆毅等人之事實，業據證人蘇恆毅
    、黃文正、許正佳、戴良明、陳萬佳及萬誌斌、許坤生、黃
    順明等人分別於警詢中及檢察官偵查中供述、證述明確，並
    有被告與蘇恆毅、陳萬佳、萬誌斌等人通訊之監聽譯文在卷
    可稽，復有行動電話1 支（門號0000000000號）扣案可證，
    是被告罪證明確，犯行洵堪認定。
  (二)邇來政府為杜絕毒品氾濫，毒害人民甚深，再三宣導教民眾
    遠離毒品、媒體之報導既深且廣，對於毒品之禁絕，應為民
    眾所熟悉。又政府對於查緝施用、轉讓及販賣毒品無不嚴格
    執行，且販賣毒品罪更係重罪，設若無利可圖，衡情一般持
    有毒品者，當不致輕易將持有毒品交付他人。況乎毒品甲基
    安非他命價格不貲、物稀價昂，且販賣毒品係違法行為，非
    可公然為之，亦無公定之價格，不論任何包裝，均可任意分
    裝增減分量，每次買賣價量，亦可能隨時依雙方間之關係深
    淺、資力、需求量及對行情之認知、來源是否充裕、查緝是
    否嚴緊，購買者被查獲時供述購買對象之可能性風險之評估
    等，因而異其標準，並隨時機動調整，非可一概而論，是販
    賣之利得除經坦承犯行或價量俱臻明確外，委難查得實情，
    販賣之人從價差或量差中牟利方式雖異，其意圖營利之非法
    販賣行為則一。本件被告連續長期販賣毒品予他人，如無利
    可圖，豈有甘冒重責之理？足見本件被告由上手販毒者處取
    得毒品後再輾轉販賣第一級毒品之舉，主觀上應有牟利意圖
    ，亦堪認定。
二、核被告所為，係犯毒品危害防制條例第4 條第1 項之販賣第
    一級毒品罪。被告持有第一級毒品之低度行為各為販賣第一
    級毒品之高度行為吸收，均不另論罪。又被告多次販賣第一
    級毒品之犯行，時間緊接，犯罪構成要件相同，顯係基於概
    括犯意為之，應依修正前刑法第56條連續犯規定，論以一罪
    並加重其刑，惟因販賣第一級毒品法定刑為死刑、無期徒刑
    部分，依法不得加重，故僅就罰金刑部分，依連續犯之規定
    加重其刑（被告行為後，刑法第56條之連續犯之規定，業於
    94年2 月2 日修正公布刪除，並於95年7 月1 日施行，則被
    告之犯行，因行為後新法業已刪除連續犯之規定，此刪除雖
    非犯罪構成要件之變更，但顯已影響行為人刑罰之法律效果
    ，自屬法律有變更，依新法第2 條第1 項規定，比較新、舊
    法結果，仍應適用較有利於被告之行為時法律即舊法論以連
    續犯）。又如附表所示編號1 部分，被告共販賣海洛因予蘇
    恆毅16次，檢察官僅起訴其中5 、6 次，其餘部分未據起訴
    ；又如附表所示編號5 至8 部分亦未據起訴，但各該部分與
    起訴並判決論罪部分，有連續犯之裁判上一罪關係，為起訴
    效力所及，本院自得一併加以審判。又毒品危害防制條例第
    4 條第1 項法定最低本刑為無期徒刑，不可謂為不重，被告
    販賣海洛因雖高達64次，所得共72,500元，但其每次販賣之
    金額大多為1,000 元，最高亦不過為6,000 元，且販賣所得
    總計僅有72,500元，尚非鉅大，其情節遠非可與大盤毒梟相
    提併論，惟其所犯則係法定本刑死刑或無期徒刑之罪，誠屬
    情輕法重，縱使處以法定最低本刑之無期徒刑，仍嫌過重，
    衡情尚有可憫恕之處，茲依刑法第59條之規定就被告所犯販
    賣第一級毒品罪減輕其刑，使輕重得宜，罰當其罪，俾符罪
    刑相當原則，故依修正前刑法第64條第2 項、第65條第2項
    規定，死刑減為無期徒刑，或15年以下12年以上有期徒刑；
    無期徒刑減為7 年以上有期徒刑（按刑法第64條第2 項、第
    65條第2 項業於94年2 月2 日修正公布，並於95年7 月1 日
    施行，比較修正前、後之法律，修正前之規定較被告有利，
    故應適用行為時即修正前之法律）等規定酌處之，並就罰金
    刑部分先加後減之。
三、原審認被告罪證明確，因而適用毒品危害防制條例第4 條第
    1 項、第19條第1 項，刑法第11條、第2 條第1 項前段、修
    正前刑法第56條、第59條規定，並審酌被告有毒品前科，素
    行欠佳，及其販賣第一級毒品所得雖屬不多，但對國民健康
    與社會風氣所生危害不小，暨其於犯罪後否認犯行，難謂已
    有徹底悔悟之意（惟於本院審理中已坦承犯行並有悔意）等
    一切情狀，量處有期徒刑12年，以示懲儆。並敘明扣案之行
    動電話1 支（門號0000000000號），被告坦承為其所有，且
    係供其販賣第一級毒品犯罪所用之物，應依毒品危害防制條
    例第19條第1 項前段規定，宣告沒收；另被告販賣第一級毒
    品所得之72,500元，雖未扣案，亦應依毒品危害防制條例第
    19條第1 項規定，宣告沒收，如全部或一部不能沒收時，以
    其財產抵償之。其認事用法，核無不合，量刑亦屬允當。被
    告上訴意旨，指摘原判決量刑過重；而公訴人上訴意旨謂被
    告不知悔改而原審竟依刑法第59條減輕其刑，顯與法不合等
    語，指摘原判決，均無理由，應予駁回。
四、又被告犯罪時間雖在96年4 月24日以前，但因所犯為販賣第
    一級毒品罪，且經判處有期徒刑1 年6 月以上，是依中華民
    國九十六年罪犯減刑條例之規定，不予減刑，一併敘明。
據上論斷，應依刑事訴訟法第368條，判決如主文。
本案經檢察官陳國全到庭執行職務。
中　　華　　民　　國　　96　　年　　7 　　月　　19　　日
                  刑事第四庭    審判長法  官  蕭權閔
                                      法  官  林水城
                                      法  官  吳進寶
以上正本證明與原本無異。
如不服本判決應於收受本判決後10日內向本院提出上訴書狀，其
未敘述上訴理由者，並得於提起上訴後10日內向本院補提理由書
狀（均須按他造當事人之人數附繕本）「切勿逕送上級法院」。
中　　華　　民　　國　　96　　年　　7 　　月　　19　　日
                                     書記官  林佳蓉
附錄本判決論罪科刑法條：
毒品危害防制條例第4 條
製造、運輸、販賣第一級毒品者，處死刑或無期徒刑；處無期徒
刑者，得併科新臺幣1 千萬元以下罰金。
製造、運輸、販賣第二級毒品者，處無期徒刑或7 年以上有期徒
刑，得併科新臺幣7 百萬元以下罰金。
附表：
┌──┬────┬─────────────────┬───────┐
│編號│販賣對象│  販賣時間、地點、次數及所得金額  │  備      考  │
├──┼────┼─────────────────┼───────┤
│    │        │自94年11月15日起至94年12月8 日下午│共得款16,000元│
│ 1  │蘇恆毅  │5 時許止，在屏東縣新園鄉鹽埔村鹽洲│              │
│    │        │路258 號甲○○住處，以1 包1,000 元│              │
│    │        │之代價販賣10次，共得款10,000元。又│              │
│    │        │自94年12月24日起至94年12月29日止，│              │
│    │        │在上開甲○○住處前及同縣東港鎮通明│              │
│    │        │路28號蘇恆毅住處附近之巷道，以1 包│              │
│    │        │1, 000元之代價販賣5 次，共得款5,00│              │
│    │        │0 元，另於95年1 月13日清晨6 時許，│              │
│    │        │販賣1 次，價格2,000 元，得款1,000 │              │
│    │        │元（蘇恆毅尚欠1,000 元未付）。    │              │
├──┼────┼─────────────────┼───────┤
│    │        │94年10月間某日、95年1 月20日前後某│共得款11,000元│
│ 2  │黃文正  │日及自94年12月23日起至95年1 月3 日│              │
│    │        │止，在上開甲○○住處門口及鹽洲國小│              │
│    │        │後門等處，以1 包1,000 元之代價販賣│              │
│    │        │11次 ，共得款11,000 元。          │              │
├──┼────┼─────────────────┼───────┤
│    │        │於94年8 、9 月間某日，在屏東縣鹽埔│共得款5,000元 │
│ 3  │許正佳  │鄉○○村○巷道內，販賣1 次（包），│              │
│    │        │得款1,000 元。又自94年12月26日起至│              │
│    │        │95年1 月3 日止，在上開村落之巷道內│              │
│    │        │，販賣4 次（包），每次1,00 0元，共│              │
│    │        │得款4,000 元。                    │              │
├──┼────┼─────────────────┼───────┤
│    │        │於94年10月間某日及94年11月初某日，│共得款2,000元 │
│ 4  │戴良明  │在屏東縣鹽埔鄉鹽埔村某生鮮超市前，│              │
│    │        │各販賣1 次（包），每次1,000 元，共│              │
│    │        │得款2,000 元。                    │              │
├──┼────┼─────────────────┼───────┤
│    │        │自94年5 月間某日起至95年1 月間某日│共得款15,000元│
│ 5  │陳萬佳  │止，在上開甲○○住處及同村某便利商│              │
│    │        │店前，販賣15次（包），每次1,000 元│              │
│    │        │，共得款15,000元。                │              │
├──┼────┼─────────────────┼───────┤
│    │        │於94年2 月間某日，在上開甲○○住處│共得款7,500元 │
│ 6  │萬誌斌  │附近之外環道路，以1 包500 元之代價│              │
│    │        │，販賣1 次。又於94年12月25日，在上│              │
│    │        │開地點販賣2 次，各得款1,000 元及2,│              │
│    │        │000 元，並於94年12月28日在上開地點│              │
│    │        │販賣1 次，得款3,000 元，另於95年2 │              │
│    │        │月初，在上開甲○○住處附近，販賣1 │              │
│    │        │次，得款1,000 元。                │              │
├──┼────┼─────────────────┼───────┤
│    │        │於94年12月25日凌晨，在上開甲○○住│共得款6,000元 │
│ 7  │許坤生  │處附近，販賣1次，得款6,000元。    │              │
├──┼────┼─────────────────┼───────┤
│    │        │自94年7 月間某日起至94年9 月間某日│共得款10,000元│
│ 8  │黃順明  │止，在上開甲○○住處附近之巷道及屏│              │
│    │        │東縣鹽埔鄉○○○鎮○道路上，販賣10│              │
│    │        │次，每次1,000 元，共得款10,000元。│              │
└──┴────┴─────────────────┴───────┘
